【裁判字號】    98,訴,837
【裁判日期】    981026
【裁判案由】    公共危險
【裁判全文】
臺灣桃園地方法院刑事判決               98年度訴字第837號
公  訴  人  臺灣桃園地方法院檢察署檢察官
被      告  甲○○
指定辯護人  本院公設辯護人 陳瑞明
上列被告因公共危險案件，經檢察官提起公訴（98年度偵字第14
825號），本院判決如下：
    主  文
甲○○放火燒燬現供人使用之住宅，未遂，處有期徒刑貳年陸月
。未扣案之打火機壹個，沒收之。
    事  實
一、甲○○與其妻乙○○於民國98年7 月間向丙○○承租位於桃
    園縣桃園市○○街212 巷3 號4 樓之公寓居住，其明知前開
    公寓係屬現供人使用之住宅，於98年7 月5 日上午6 時50分
    許，因與乙○○發生口角，乙○○攜子外出後心生不滿，竟
    基於放火燒燬現供人使用住宅之犯意，在上址公寓之客廳，
    茶几與座椅間之南側地板處堆放報紙及毯子，持打火機點燃
    報紙及毯子而瞬間起火燃燒而引發火勢，致前開客廳南側地
    板堆置雜物燒毀、方形茶几、座椅燒損（毀損部分未據告訴
    ）及前開客廳牆壁、地板、紗窗有受火燒燻黑之情形。甲○
    ○於縱火後，旋以電話聯絡外出之乙○○告以：「我放火把
    房子燒掉了，不用回來了，趕快叫消防隊過來」等語，乙○
    ○接獲電話時，適經過桃園縣政府警察局桃園分局景福派出
    所附近，乙○○遂進入景福派出所報警表示有火災，警員謝
    博丞接獲報案後，立即陪同乙○○前往上址公寓查看，警員
    謝博丞抵達現場後，隨即持前開公寓樓梯間之滅火器撲滅火
    勢，火勢因撲救得宜，僅燒損上開公寓客廳雜物、方形茶几
    及座椅等物，未再行延燒使該建築物之重要部分或其結構達
    於喪失效用之程度而不遂。嗣警員謝博丞撲救火勢後，甲○
    ○在未被有偵查犯罪職權之機關或公務員知悉犯罪行為人前
    ，不逃避裁判，當場承認為其所為，自首而接受裁判，而悉
    上情。
二、案經桃園縣政府警察局桃園分局報請臺灣桃園地方法院檢察
    署檢察官偵查起訴。
    理  由
壹、證據能力方面
一、按被告以外之人於偵查中向檢察官所為之陳述，除顯有不可
    信之情況者外，得為證據，刑事訴訟法第159 條之1 第2 項
    定有明文。查證人乙○○於偵查中向檢察官所為之陳述，業
    經具結，且自筆錄內容觀之，亦無不正取供之情事，而無顯
    不可信之情況，依上開規定，自有證據能力。
二、再按被告以外之人於審判外之言詞或書面陳述，除法律有規
    定者外，不得作為證據；又被告以外之人於審判外之陳述，
    雖不符合刑事訴訟法第159 條之1 至第159 條之4 之規定，
    而經當事人於審判程序同意作為證據，法院審酌該言詞陳述
    或書面陳述作成時之情況，認為適當者，亦得為證據，而當
    事人、代理人或辯護人於法院調查證據時，知有上開不得為
    證據之情形，而未於言詞辯論終結前聲明異議者，視有前項
    之同意，刑事訴訟法第159 條第1 項及第159 條之5 分別定
    有明文。本件證人乙○○於警詢中所為之陳述，雖為被告以
    外之人於審判外之言詞陳述，然經本院於審判程序提示予被
    告及辯護人並告以要旨，經其等表示無意見，且未聲明異議
    ，又本院審酌上開證人警詢筆錄之記載，並無不正取供之情
    事，且證人於警詢時並無具結之可能，故就此等審判外言詞
    陳述作成時之情況，應認為適當，依前揭法條意旨，得援為
    本案證據。又卷附現場照片、桃園縣政府消防局火災原因調
    查鑑定書、通聯紀錄各1 份等，經本院於審判程序提示予被
    告及辯護人並告以要旨，亦經其等表示無意見，且均未聲明
    異議，本院審酌上開審判外書面陳述並無不法取證之情事，
    且均足佐證本件公共危險案件之現場情況，是本院審酌應認
    為適當，依上揭法條意旨，亦得援為本案證據。
貳、事實認定方面
    上揭事實業據被告甲○○坦承不諱。復參以證人乙○○迭於
    警詢、偵訊及本院審理時證稱：被告甲○○在放火之前就一
    直打電話給伊，並且一直發生爭吵，最後一通電話，被告甲
    ○○告訴伊，已經放火將房子燒了，不用回來了，趕快打電
    話叫消防隊過來，當時伊剛好經過景福派出所，就先去報案
    ，跟警察一起回家，伊跟警員抵達現場之後，被告甲○○坐
    在門口等語（各見臺灣桃園地方法院檢察署98年度偵字第14
    825 號偵查卷宗第15頁至第16頁、第46頁至第47頁，本院審
    理卷第52頁至第53頁）明確；證人即桃園縣政府警察局桃園
    分局景福派出所警員謝博丞於本院審理中結證：當天伊在派
    出所內接獲乙○○報案，說她先生放火將房燒了，要伊陪她
    回去看看，伊就與乙○○一同到現場，當時看到被告甲○○
    坐在門口，裡面大火正在燃燒，伊就提了一桶滅火器進去救
    火，滅火之後，伊詢問被告甲○○失火的原因，被告甲○○
    就說火是他放的，滅完火之後，伊有問被告甲○○是否要送
    醫，被告甲○○拒絕，所以伊就請被告甲○○下樓梯跟伊回
    警局接受調查，是被告自己走下樓梯等語（見本院審理卷第
    54頁至第55頁）歷歷。綜觀上開情詞，堪認被告甲○○確實
    有於前開時地以打火機點燃物品而引發火勢，嗣經警員據報
    趕到並撲滅火勢，且被告甲○○當場承認放火之情至明。且
    被告甲○○於放火前已多次以電話與證人乙○○聯絡，並於
    放火後明確告知證人乙○○其已放火趕快叫消防隊等語，另
    於員警撲救火勢後自行下樓隨同警員至警局製作筆錄，以被
    告甲○○於警詢清楚明白之供述，足徵被告甲○○於上揭時
    地，確實基於放火燒燬現供人使用住宅之犯意，以打火機點
    燃置在上開公寓客廳內堆置之報紙及雜物進而引發火勢，嗣
    因火勢撲救得宜，僅燒損上開公寓客廳地板堆置雜物燒毀、
    方形茶几、座椅及前開客廳牆壁、地板、紗窗有受火燒燻黑
    之情形。復參以桃園縣政府消防局勘查後製作前開火災原因
    調查報告書及桃園縣政府消防局火災證物鑑定報告（見臺灣
    桃園地方法院檢察署98年度偵字第14825 號偵查卷宗第60頁
    至第120 頁），前開建物確因本次火災而受損，然其結構體
    尚未達毀壞程度。又本件位於桃園縣桃園市○○街212 巷3
    號4 樓公寓，係被告甲○○與其妻兒居住之處，業據被告甲
    ○○及證人乙○○供述在卷，足見被告甲○○知悉該址係有
    人居住之建物，是前開建物於本案發生時為供被告甲○○及
    其妻兒日常住居作息之住宅無誤。綜上所述，足認被告甲○
    ○之自白與事證相符，被告甲○○上揭犯行堪以認定，應依
    法論科。
、論罪科刑方面
    按刑法第173 條第1 項放火燒燬現有人使用之住宅罪，其直
    接被害法益，為一般社會之公共安全，雖同時侵害私人之財
    產法益，但仍以保護社會公安法益為重，況放火行為原含有
    毀損性質，而放火燒燬現供人使用之住宅罪，自係指供人居
    住房屋之整體而言，應包括墻垣及該住宅內所有設備、傢俱
    、日常生活上之一切用品。故一個放火行為，若同時燒燬住
    宅與該住宅內所有其他物品，無論該其他物品為他人或自己
    所有，與同時燒燬數犯罪客體者之情形不同，均不另成立刑
    法第175 條第1 項或第2 項放火燒燬住宅以外他人或自己所
    有物罪（最高法院79年台上字第1471號判例參照）；又按所
    謂燒燬，指火力燃燒，使特定物全燬，或雖未全燬，而已達
    喪失效用之程度即為既遂，否則僅屬未遂。查被告甲○○雖
    已著手實施放火行為，惟經警員撲滅火勢，其與妻兒共同居
    住之桃園縣桃園市○○街212 巷3 號4 樓公寓僅有客廳地板
    堆置雜物燒毀、方形茶几、座椅燒損情形，此有上開火災原
    因調查報告書在卷可稽，足認該著火之住宅並未生喪失效用
    程度之燒燬結果。故核被告甲○○所為，係犯刑法第173 條
    第3 項、第1 項之放火燒燬現供人使用之住宅未遂罪。其雖
    已著手於放火燒燬現供人使用住宅之行為，但未生燒燬住宅
    之結果，為未遂犯，應依刑法第25條第2 項規定減輕其刑。
    被告甲○○為上揭犯行後，在未被有偵查職權之機關或公務
    員知其為犯人前，即主動向前來處理之桃園縣政府警察局桃
    園分局景福派出所警員謝博丞自首，並進而接受本件裁判，
    業據證人謝博丞於本院審理中證述明確（見本院審理卷第55
    頁），應依刑法第62條前段之規定，遞減輕其刑。爰審酌被
    告甲○○僅因一時衝動，竟為放火之行為，未慮及放火之處
    所為住宅，若發生大火將不可收拾，更會造成無辜人員生命
    、財產之損害，所生危害實屬重大，然就此部分犯罪後尚能
    坦承犯行，已表悔悟，態度良可，兼衡其素行、生活狀況、
    智識程度等一切情狀，量處如主文所示之刑。扣案之尿液1
    瓶、注射針筒1 支、不明藥丸空盒2 組，為被告所有，惟非
    被告用以供本件犯罪所用之物，業據被告供述明確，爰不予
    宣告沒收。未扣案之打火機1 個為被告所有，且係供其犯罪
    所用之物，業據其供承在卷，尚無事證認已滅失，應依刑法
    第38條第1 項第2 款之規定宣告沒收。
據上論斷，應依刑事訴訟法第299 條第1 項前段，刑法第173 條
第3 項、第1 項、第25條第1 項、第2 項、第62條前段、第38條
第1項 第2 款，判決如主文。
本案經檢察官楊凱真到庭執行職務。
中    華    民    國    98    年    10    月    26    日
                  刑事第七庭  審判長法  官  蕭世昌
                                    法  官  毛松廷
                                    法  官  蔡羽玄
以上正本證明與原本無異。
如不服本判決，應於送達後10日內向本院提出上訴狀（應附繕本
），其未敘述上訴理由者，應於上訴期間屆滿後20日內，補提理
由書狀於本院，上訴於臺灣高等法院。
                                    書記官  陳玉芳
中    華    民    國    98    年    10    月    26    日
附錄論罪科刑法條：
刑法第173條
放火燒燬現供人使用之住宅或現有人所在之建築物、礦坑、火車
、電車或其他供水、陸、空公眾運輸之舟、車、航空機者，處無
期徒刑或7 年以上有期徒刑。
失火燒燬前項之物者，處1 年以下有期徒刑、拘役或5 百元以下
罰金。第1 項之未遂犯罰之。
預備犯第1 項之罪者，處1 年以下有期徒刑、拘役或3 百元以下
罰金。


司法院資訊處製作；財團法人民間司法改革基金會備份。
